臺灣高等法院刑事判決
111年度原上訴字第60號
上  訴  人  
即  被  告  朱一柏



指定辯護人  本院公設辯護人郭書益
上列上訴人即被告因違反毒品危害防制條例案件，不服臺灣新竹
地方法院110年度原訴字第19號，中華民國111年1月19日第一審
判決（起訴案號：臺灣新竹地方檢察署109年度毒偵字第2147號
、109年度毒偵緝字第137號），提起上訴，本院判決如下：
    主      文
上訴駁回。
    事實及理由
壹、本院審理範圍：依上訴人即被告朱一柏（下稱被告）上訴書
    狀所載及其辯護人於本院審判中所述，其對於本案起訴程序
    已有爭執（主張檢察官應為附命完成戒癮治療之緩起訴處分
    ，下稱附命緩起訴），故應寬認其係對原判決全部提起上訴
    ，是本院乃就原判決之全部為審理，合先敘明。
貳、經本院審理結果，認第一審以被告就原判決事實一犯毒品危
    害防制條例第10條第1項、第2項之施用第一級毒品罪、施用
    第二級毒品罪，且為想像競合犯而從一重之施用第一級毒品
    罪處斷；就原判決事實二則犯同條例第10條第2項之施用第
    二級毒品罪，再被告上開先後所為之施用第一級毒品罪、施
    用第二級毒品罪間，犯意各別、行為互殊，應予分論併罰，
    並審酌被告無視國家杜絕毒品政策，屢犯施用毒品案件，顯
    見無戒除惡習之決心，惟念及施用毒品係對於自身健康之戕
    害行為，對他人權益尚無明顯而重大之實害，兼衡其自陳學
    歷為高中畢業之教育智識程度、之前業工、月薪約新臺幣（
    下同）2萬元、家庭經濟狀況勉持等一切情狀，分別量處有
    期徒刑6月、2月，如易科罰金，均以1千元折算1日（依最高
    法院刑事大法庭110年度台抗大字第489號裁定意旨，爰不另
    定應執行刑），核其認事、用法及量刑均無不當，應予維持
    ，並引用第一審判決書記載之事實、證據及理由（如附件）
    。
參、駁回上訴之理由
一、被告上訴意旨略以：本案檢察官應為附命緩起訴等語。然被
    告前因施用毒品案件，經原審法院以108年度毒聲字第161號
    裁定送觀察、勒戒，於民國109年5月7日執行完畢釋放，有
    本院被告前案紀錄表在卷可憑，是其於前案觀察、勒戒執行
    完畢釋放後3年內再犯本案之罪，依現行毒品危害防制條例
    第23條第2項規定，本案檢察官起訴程序應屬合法。又檢察
    官適用刑事訴訟法第253條之1第1項及第253條之2為附命緩
    起訴時，應「參酌刑法第57條所列事項及公共利益之維護」
    ，並「認以緩起訴為適當」者，始得為之，可認檢察官於例
    外符合上揭緩起訴處分之要件時，始得另為附命緩起訴。是
    檢察官就「3年內再犯」之施用毒品行為人，究採附命緩起
    訴抑或提起公訴，要屬檢察官之裁量權，除其裁量有重大明
    顯瑕疵外，尚不得任意指為違法。況且被告於前案觀察、勒
    戒執行完畢釋放後僅數月內即再犯本案之罪，自我控制及約
    束能力顯然不足，難認機構外處遇得有效戒除其毒癮，故檢
    察官未為附命緩起訴而提起公訴，亦難謂其裁量決定有何重
    大明顯瑕疵。從而，被告上訴意旨尚難憑採。
二、按刑事審判旨在實現刑罰權之分配的正義，故法院對有罪被
    告之科刑，應符合罪刑相當之原則，使輕重得宜，罰當其罪
    ，以契合社會之法律感情，此所以刑法第57條明定科刑時應
    審酌一切情狀，尤應注意該條所列10款事項以為科刑輕重之
    標準，俾使法院就個案之量刑，能斟酌至當；而量刑輕重係
    屬事實審法院得依職權自由裁量之事項，苟已斟酌刑法第57
    條各款所列情狀而未逾越法定刑度，不得遽指為違法（最高
    法院72年度台上字第6696號判決意旨參照）。查原判決業已
    充分斟酌被告之犯罪情節及其個人狀況，依刑法第57條各款
    事項而為量刑如前，經核原審之量刑並無濫用裁量權、違反
    罪刑相當原則等違法或不當情形，又其就被告所犯上開2罪
    所處宣告刑已係各罪法定最低刑度，自難認原審之量刑有何
    過重之情事。
三、綜上所述，原判決之認事、用法及量刑均無違誤；被告上訴
    為無理由，應駁回其上訴。
肆、被告經合法傳喚，於審判期日無正當理由不到庭，有本院送
    達證書、刑事報到單在卷可參，爰不待其陳述逕行判決。
據上論斷，應依刑事訴訟法第371條、第368條、第373條，判決
如主文。
本案經檢察官高如應提起公訴，被告上訴後，檢察官賴正聲到庭
執行職務。
中　　華　　民　　國　　111 　年　　5 　　月　　17　　日
                  刑事第四庭    審判長法　官  陳筱珮
                                      法　官  柯姿佐
                                      法　官  吳元曜
以上正本證明與原本無異。
施用第二級毒品部分不得上訴，其餘部分如不服本判決，應於收
受送達後20日內向本院提出上訴書狀，其未敘述上訴之理由者並
得於提起上訴後20日內向本院補提理由書（均須按他造當事人之
人數附繕本）「切勿逕送上級法院」。
                                      書記官  黃亮潔
中　　華　　民　　國　　111 　年　　5 　　月　　18　　日
附錄本案論罪科刑法條：
毒品危害防制條例第10條
施用第一級毒品者，處6月以上5年以下有期徒刑。
施用第二級毒品者，處3年以下有期徒刑。
附件：臺灣新竹地方法院110年度原訴字第19號刑事判決
臺灣新竹地方法院刑事判決　
110年度原訴字第19號
公  訴  人  臺灣新竹地方檢察署檢察官
被　　　告　朱一柏　男　民國00年0月00日生
　　　　　　　　　　身分證統一編號：Z000000000號
　　　　　　　　　　住新竹縣○○鄉○○村○○000號
　　　　　　　　　　居桃園市○○區○○路000巷00號10樓
　　　　　　　　　　現在法務部○○○○○○○執行中
指定辯護人　本院公設辯護人周凱珍　
上列被告因違反毒品危害防制條例案件，經檢察官提起公訴（10
9年度毒偵字第2147號、109年度毒偵緝字第137號），嗣被告於
準備程序中就被訴事實為有罪之陳述，經本院告知簡式審判程序
之旨，並聽取被告與公訴人之意見後，本院合議庭裁定由受命法
官獨任進行簡式審判程序，判決如下：
    主  文
朱一柏施用第一級毒品，處有期徒刑陸月，如易科罰金，以新臺
幣壹仟元折算壹日；又施用第二級毒品，處有期徒刑貳月，如易
科罰金，以新臺幣壹仟元折算壹日。
    事  實
一、朱一柏基於施用第一、二級毒品之犯意，於民國109年7月23
    日20時許，在新竹縣○○鎮○○街000號2樓居所內，以燒烤玻璃
    球吸食煙霧方式，同時施用第一級毒品海洛因及第二級毒品
    甲基安非他命1次。嗣於同日23時許，在新竹縣竹東鎮東寧
    路三段199巷「竹東鎮東孝社區活動中心」，因警方執行守
    望勤務而為警盤查，發現其為毒品調驗人口，經徵得同意，
    於同日23時25分許，採集其尿液檢體送驗，結果呈安非他命
    、甲基安非他命及嗎啡陽性反應，始悉上情。
二、朱一柏基於施用第二級毒品之犯意，於109年10月30日0時11
    分為警採尿時起回溯96小時內之某時許，在不詳地點，以不
    詳方式，施用第二級毒品甲基安非他命1次。嗣因其為毒品
    調驗人口，經警通知其到場配合採尿，並於109年10月30日0
    時11分許，採集其尿液檢體送驗，結果呈安非他命及甲基安
    非他命陽性反應，始悉上情。
三、案經新竹縣政府警察局竹東分局報告臺灣新竹地方檢察署檢
    察官偵查起訴。
    理  由
一、查被告朱一柏前因施用毒品案件，經本院以108年度毒聲字
    第161號裁定送觀察勒戒，於109年5月7日執行完畢釋放，有
    臺灣高等法院被告前案紀錄表在卷可查，是其本案再犯施用
    毒品犯行，依現行毒品危害防制條例第23條第2項之規定，
    本案檢察官起訴合法。
二、訊據被告對於前揭犯罪事實均坦承不諱（院卷第173、174、
    180-181頁），且有勘察採證同意書、台灣檢驗科技股份有
    限公司之濫用藥物檢驗報告、毒品人口到場採尿名冊、新竹
    縣政府警察局竹東分局被採尿人尿液暨毒品真實姓名與編號
    對照表、台灣檢驗科技股份有限公司之濫用藥物檢驗報告、
    毒品人口到場採尿名冊等在卷可查（偵1642卷第7-10頁、偵
    2147卷第6-7頁），足認被告自白與事實相符，是本案事證
    明確，被告所為足堪認定，應予依法論科。
三、法律適用：
(一)核被告就事實一所為，係毒品危害防制條例犯條例第10條第
    1項、第2項之施用第一級毒品、施用第二級毒品罪；就事實
    二所為，則係犯同條例第10條第2項之施用第二級毒品罪。
    其持有海洛因及甲基安非他命之低度行為，為施用之高度行
    為所吸收，不另論罪。又被告就事實一係同時施用第一級毒
    品海洛因及第二級毒品甲基安非他命，係以一行為觸犯二罪
    名，為想像競合犯，應依刑法第55條前段之規定，從一重之
    施用第一級毒品罪處斷。公訴意旨雖認上開施用第一、二級
    毒品2罪間，犯意各別，行為互殊，應予分論併罰，惟被告
    於本院審理時，就其係同時施用海洛因及甲基安非他命等情
    供述明確，且查無積極證據足認被告確係分別施用，是尚難
    認係屬數行為而構成數罪，附此敘明。再被告先後2次所為
    之施用第一級毒品、第二級毒品犯行間，犯意各別、行為互
    殊，應予分論併罰。
四、量刑審酌：
    爰審酌被告無視國家杜絕毒品政策，屢犯施用毒品案件，顯
    見無戒除惡習之決心，惟念及施用毒品係對於自身健康之戕
    害行為，對他人權益尚無明顯而重大之實害，兼衡其自陳學
    歷為高中畢業之教育智識程度、之前業工、月薪約新臺幣2
    萬元、家庭經濟狀況勉持（院卷第180頁）等一切情狀，分
    別量處如主文所示之刑，並諭知易科罰金之折算標準。又按
    數罪併罰之案件，無庸於每一個案判決時定其應執行刑，如
    待被告所犯數罪全部確定後，於執行時始由檢察官聲請法院
    裁定執行刑，不但能保障被告之聽審權，符合正當法律程序
    ，更可提升刑罰之可預測性，減少不必要之重複裁判，避免
    違反一事不再理原則情事之發生（最高法院110年度台抗大
    字第489號裁定意旨參照），故被告本案雖犯數罪，為尊重
    上開最高法院刑事大法庭之統一見解，爰不另定其執行刑，
    併此敘明。 
據上論斷，應依刑事訴訟法第273條之1第1項、第299條第1項前
段，判決如主文。
本案經檢察官高如應提起公訴，由檢察官邱宇謙到庭執行職務。
中　　華　　民　　國　　111 　年　　1 　　月　　19　　日
                  刑事第九庭  法　官  李建慶 
以上正本證明與原本無異。
如不服本判決應於收受本判決後20日內向本院提出上訴書狀，上
訴書狀應敘述具體理由。上訴書狀未敘述上訴理由者，應於上訴
期間屆滿後20日內補提理由書狀於本院(均須按他造當事人之人
數附繕本 )「切勿逕送上級法院」。 
中　　華　　民　　國　　111 　年　　1 　　月　　19　　日
                              書記官  張慧儀
附錄本判決論罪法條：
毒品危害防制條例第10條
施用第一級毒品者，處6月以上5年以下有期徒刑。
施用第二級毒品者，處3年以下有期徒刑。